---
title: "BTL_XSTK"
author: "Group_8"
date: "2024-10-07"
output:
  html_document: default
  word_document: default
editor_options: 
  markdown: 
    wrap: 72
---

```{r echo=FALSE}
#Khai báo thư viện 
library(questionr) 
library(knitr)
library(ggplot2)
library(base)
library(GGally)
library(corrplot)
library(gridExtra)
library(grid) 
```

<font size="4">**1.TIỀN XỬ LÝ SỐ LIỆU**</frontfront>

1.1 Đọc dữ liệu (Import data):

Đầu tiên, chúng ta đọc dữ liệu từ tệp tin All_GPUs.csv và in hiển thị
một vài dòng đầu tiên. Việc này giúp chúng ta có cái nhìn tổng quan về
dữ liệu, hiểu cấu trúc, định hướng trước khi đi sâu vào phân tích dữ
liệu. Quá trình này được mô tả trong hình dưới đây:

```{r}
All_GPUs <- read.csv("All_GPUs.csv")
head(All_GPUs, 6)
```

1.2. Kiểm tra và xử lý dữ liệu khuyết trong tập dữ liệu:

Ta sẽ thực hiện thống kê số lượng và tỷ lệ dữ liệu khuyết ở các biến, từ
đó xử lý lựa chọn ra các biến chính để phân tích. Tuy nhiên, ta nhận
thấy rằng các giá trị khuyết không cùng loại. Nó có thể là giá trị trống
(hay rỗng) , gạch ngang "-" ,.. gây khó khăn cho việc thống kê dữ liệu
khuyết . Vì thế, để thuận tiện ta chuyển đổi tất cả chúng thành giá trị
NA. <br> Đầu tiên, tìm các dòng trống (hàng có toàn bộ các giá trị là
rỗng hoặc "") trong dữ liệu và chuyển chúng thành giá trị NA:

```{r}
# Thay thế tất cả các ô trống trong dữ liệu All_GPUs bằng NA
All_GPUs[All_GPUs == ""] <- NA
```

Tiếp đó, tìm các giá trị trong dataframe có định dạng -(các giá trị bắt
đầu bằng ký tự xuống dòng theo sau là dấu - ) và chuyển chúng thành NA.
Ta sử dụnglệnh gsub() để thay thế “-” bằng NA trong toàn bộ dataframe.

```{r}
# Thay thế các giá trị có định dạng "\n-" bằng NA trong tất cả các cột của All_GPUs 
All_GPUs[] <- lapply(All_GPUs, function(x) gsub("^\\n- $", NA, x))
```

Cuối cùng là thay thế các chuỗi "NA" (N/A) thành NA.

```{r}
All_GPUs[All_GPUs == "NA"] <- NA
```

Bây giờ các dữ liệu khuyết đã đồng nhất, ta tiến hành thống kê số lượng
và tỷ lệ dữ liệu khuyết ở các biến bằng hàm **freq.na()** trong thư viện
**questionr**.

```{r}
# Sử dụng hàm freq.na() để tìm tần suất NA trong dữ liệu 
na_summary <- freq.na(All_GPUs) 
# Chuyển kết quả thành một data frame 
na_summary_df <- as.data.frame(na_summary) 
colnames(na_summary_df) <- c("NA_Count", "NA_Percentage")
kable(na_summary_df, format = "markdown", caption = "Số lượng và tỉ lệ dữ liệu khuyết ở các biến")
```

Dựa trên kết quả thu được ở trên, ta nhận thấy có nhiều biến chứa dữ
liệu khuyết, để dễ dàng hơn, ta thực hiện vẽ đồ thị thể hiện tỷ lệ dữ
liệu khuyết ở từng biến bằng cách sử dụng hàm **ggplot2**. Ta thu được
đồ thị như hình dưới đây.

```{r echo=FALSE}
ggplot(na_summary_df, aes(x = rownames(na_summary_df) , y = NA_Percentage)) +
  geom_bar(stat = "identity", fill = "steelblue") +
 geom_text(aes(label = paste0(round(NA_Percentage, 1), "%")), vjust = -0.5, size = 2) +
 labs(title = "Tỷ lệ dữ liệu khuyết ở các biến", 
       x = "Biến", 
       y = "Tỷ lệ dữ liệu khuyết (%)") +
 theme_minimal() + theme(axis.text.x = element_text(size = 10, angle = 90, hjust = 1))
```

Với các biến có tỷ lệ dữ liệu khuyết lơn hơn 15% ta sẽ xóa đi để giảm
nhiễu cho quá trình phân tích. Và đồng thời với các biến có tỷ lệ dữ
liệu khuyết dưới 15%, ta sẽ xóa đi các quan sát chứa dữ liệu khuyết, với
3406 quan sát việc này vẫn đảm báo không làm mất đi tính chính xác và
tầm quan trọng của biến.

```{r}
# Giữ lại các biến có tỷ lệ dữ liệu khuyết dưới 15%
selected_cols <- rownames(na_summary_df)[na_summary_df$NA_Percentage < 15]

# Giữ lại các biến thỏa mãn điều kiện trong dataframe ban đầu
new_All_GPUs <- All_GPUs[, selected_cols]

#Xoá các quan sát chứa dữ liệu khuyết
new_All_GPUs<-na.omit(new_All_GPUs)
```

1.3. Lựa chọn biến:<br> Sau khi đã loại bỏ đi các biến có tỷ lệ khuyết
cao, ta sẽ chọn lọc các biến quan trọng. Qua tìm hiểu, nhóm nhận thấy
biến **Memory_Speed** là một nhân tố quan trọng ảnh hướng đến hiệu suất
của GPU. Tốc độ xung nhịp bộ nhớ là một yếu tố thiết yếu trong hiệu suất
của GPU, đặc biệt đối với các tác vụ yêu cầu GPU truy cập nhiều dữ liệu.
Tốc độ xung nhịp bộ nhớ cao hơn có nghĩa là GPU có thể truy cập bộ nhớ
nhanh hơn, dẫn đến tăng hiệu suất. <br> **Memory_Speed** không chỉ là về
tốc độ xung nhịp, nó có liên quan và chịu ảnh hưởng trực tiếp bởi
**Memory_Bandwidth**.<br> Và các nhân tố khác có ảnh hưởng với mức độ
khác nhau đến **Memory_Speed** bao gồm:
"Memory_Type","Memory_Bus","L2_Cache","Architecture","Process","Memory","Dedicated".
<br> Ta có thể lấy thêm biến "Manufacturer"để so sánh và nhận xét về
**Memory_Speed** của các GPU ở các nhà sản xuất khác nhau.<br>

Đây là một số nguồn tài liệu và cơ sở ta có thể tham khảo để tìm hiểu về
các biến có ảnh hưởng đến ***Memory_Speed*** trong GPU.

Link:
<https://vibox.co.uk/blog/gpu-memory-clock-speed-vs-gpu-core-clock-speed>
<br> Link:
<https://www.hp.com/us-en/shop/tech-takes/does-ram-speed-matter>

1.4. Làm sạch dữ liệu:<br> 1.4.1 Xử lý đơn vị Để thuận tiện hơn cho quá
trình phân tích, ta sẽ bỏ đi đơn vị của các biến như "L2_Cache",
"Memory","Memory_Bandwidth","Memory_Bus", "Memory_speed", "Process".
Việc này giúp đồng nhất dữ liệu, hợp lý hóa phân tích về sau giúp việc
so sánh và diễn giải dữ liệu trên các biến trở nên đơn giản hơn.

```{r}
# Lựa chọn các biến cần xoá đơn vị
columns_to_clean <- c("L2_Cache","Memory","Memory_Bandwidth","Memory_Bus","Memory_Speed","Process")

#Tạo hàm thực hiện xoá đơn vị ở các biến 
remove_units <- function(column) {
  # Sử dụng gsub để xóa tất cả các ký tự không phải số (kể cả đơn vị)
  cleaned_column <- gsub("[^0-9.]", "", column)
  # Chuyển đổi kết quả về kiểu numeric
  cleaned_column <- as.numeric(cleaned_column)
  
  return(cleaned_column)
}

# Áp dụng hàm cho các biến đã chọn
new_All_GPUs[columns_to_clean] <- lapply(new_All_GPUs[columns_to_clean], remove_units)
```

1.4.2 Số hóa biến phân loại

Và với các biến định tính dùng để phân loại như " Architecture",
"Dedicated", "Manufacturer" , "Memory_Type". Ta đi tiến hành số hóa bởi
chúng là các biến dạng chuỗi, sẽ gây khó khăn cho quá trình phân tích
hoặc khi xây dựng mô hình hồi quy. Ta sẽ dùng hàm factor() để chuyển đổi
các cột dữ liệu thành phần tử, sau đó sử dụng hàm as.numeric() để chuyển
đổi phần tử thành dữ liệu số. Kết quả sau khi thực hiện như hình dưới:

```{r echo=FALSE}
# Chuyển đổi các cột ký tự hoặc phân loại thành factor 
#cols_to_factor <- c("Architecture", "Dedicated", "Manufacturer", "Memory_Type") 

# Áp dụng hàm factor() cho các cột đã chọn 
#new_All_GPUs[cols_to_factor] <- lapply(new_All_GPUs[cols_to_factor], factor) 

# Chuyển đổi các cột factor thành numeric 
#new_All_GPUs[cols_to_factor] <- lapply(new_All_GPUs[cols_to_factor], function(x) as.numeric(x)) 

# Kiểm tra lại data frame sau khi chuyển đổi 
#print(head(new_All_GPUs[cols_to_factor], 10)) 

```

Cuối cùng, kiểm tra lại số lượng giá trị bị khuyết để xác nhận rằng đây
thực sự là tập dữ liệu cuối cùng sau khi làm sạch. Như minh họa trong
hình dưới , không còn dữ liệu khuyết trong tập dữ liệu cuối cùng. Như
vậy quá trình làm sạch dữ liệu đã thành công.

```{r echo=FALSE}
freq.na(new_All_GPUs)
```

Kết quả của quá trình tiền xử lý số liệu, ta thu được bộ dữ liệu mới gồm
các biến chính sẵn sàng cho quá trình phân tích phía sau. Bộ dữ liệu mới
được mô tả một số dòng như hình dưới đây:

```{r}
GPU_data<-new_All_GPUs[c("Memory_Speed","Memory","Memory_Bandwidth","Memory_Type","Memory_Bus","L2_Cache","Architecture","Process","Dedicated","Manufacturer")]
head(GPU_data)
```

<font size="4">**2.THỐNG KÊ MÔ TẢ**</frontfront>

**2.1. Tóm tắt dữ liệu đã được làm sạch**

Để thực hiện tính các thống kê mô tả cho các biến định lượng, nhóm báo
cáo sử dụng các hàm có sẵn trong R để tính trung bình, độ lệch chuẩn
mẫu, các phân vị, trung vị, giá trị lớn nhất và giá trị nhỏ nhất. Sử
dụng tập dữ liệu GPU_data để tính thống kê cho từng cột định lượng. Cách
thực hiện như dưới đây:

```{r}
# Xác định các biến số và tạo một khung dữ liệu chỉ chứa các biến số
new_numeric_vars <- sapply(GPU_data, is.numeric)
numeric_data <- GPU_data[, new_numeric_vars]

# Tính toán các thống kê mô tả cho các biến số
summary_stats <- sapply(numeric_data, function(x) {
  c(
    Mean = mean(x),                   # Trung bình
    SD = sd(x),                       # Độ lệch chuẩn
    Min = min(x),                     # Giá trị nhỏ nhất
    Q1 = quantile(x, 0.25),           # Phân vị 25%
    Median = median(x),               # Trung vị
    Q3 = quantile(x, 0.75),           # Phân vị 75%
    Max = max(x)                      # Giá trị lớn nhất
  )
})

# Chuyển thống kê mô tả thành dataframe và xuất ra dưới dạng bảng
t(as.data.frame(summary_stats))
```

Đối với các biến định tính, nhóm lập bảng thống kê số lượng cho các phân
loại.

```{r}
# Thống kê số lượng cho biến Memory_Type
table(GPU_data$Memory_Type)
```

```{r}
# Thống kê số lượng cho biến Dedicated
table(GPU_data$Dedicated)
```

```{r}
# Thống kê số lượng cho biến Manufacturer
table(GPU_data$Manufacturer)
```

**2.2. Vẽ đồ thị histogram cho biến Memory_Speed bằng đồ thị ggplot**

```{r}
# Vẽ histogram cho biến Memory_Speed với binwidth tùy chỉnh
ggplot(GPU_data, aes(x = Memory_Speed)) +
  geom_histogram(binwidth = 50, fill = "steelblue", color = "black", alpha = 0.7) + 
  labs(x = "Memory Speed (MHz)",  # Ghi chú đơn vị nếu cần
       y = "Số Lượng",
       caption = paste("Hình 1 - Biểu đồ histogram cho Memory Speed")) +
  theme_minimal()+
      theme(
        plot.caption = element_text(hjust = 0.5, face = "italic", color = "darkred")
      )
```

**Nhóm rút ra được một số nhận xét về đồ thị histogram "Phân Phối Memory
Speed"**: Đồ thị histogram thể hiện phân phối Memory Speed của các GPU
trong tập dữ liệu. Phần lớn các giá trị tập trung trong khoảng từ 800
MHz đến 1600 MHz, cho thấy các GPU phổ biến thường hoạt động trong phạm
vi tốc độ này. Đặc biệt, các bins xung quanh 1500 MHz có tần suất xuất
hiện cao nhất, có thể phản ánh nhóm sản phẩm chủ lực hoặc tiêu chuẩn phổ
biến trong ngành sản xuất GPU.

Ở hai đầu của phân phối, các giá trị dưới 500 MHz và trên 2000 MHz xuất
hiện rất ít, biểu thị đây là các trường hợp hiếm. Điều này có thể liên
quan đến các GPU cũ có hiệu năng thấp hoặc các GPU cao cấp dành cho
những ứng dụng đặc thù.

Phân phối không đồng đều này cho thấy sự đa dạng về hiệu năng của các
GPU trong tập dữ liệu. Tuy nhiên, sự tập trung mạnh ở một số khoảng giá
trị gợi ý rằng một vài dòng sản phẩm chiếm ưu thế lớn trên thị trường.
Để hiểu rõ hơn về các đặc điểm chi tiết, việc điều chỉnh binwidth hoặc
phân tích các thông số kỹ thuật tương ứng có thể hữu ích. Ngoài ra, cần
kiểm tra các giá trị bất thường ở hai đầu phân phối để loại bỏ khả năng
dữ liệu lỗi hoặc ngoại lệ không hợp lý.

**2.3. Vẽ đồ thị boxplot cho biến Memory_Speed theo Manufacturer,
Dedicated, MemoryType.**

```{r}
# Vẽ boxplot cho Memory_Bandwidth theo Manufacturer
ggplot(GPU_data, aes(x = Manufacturer, y = Memory_Speed)) +
  geom_boxplot(fill = "steelblue", color = "black", alpha = 0.7) +  # Thay đổi màu sắc và độ trong suốt của hộp
  labs(
       x = "Nhà sản xuất (Manufacturer)",
       y = "Memory Speed (MHz)",
       caption = paste("Hình 2 -  Đồ thị Boxplot của Memory Speed theo Nhà sản xuất (Manufacturer)")) +
  theme_minimal() +
  theme(axis.text.x = element_text(angle = 45, hjust = 1),
        plot.caption = element_text(hjust = 0.5, face = "italic", color = "darkred")
        )  # Xoay nhãn trục x để dễ đọc hơn
```

Dựa trên đồ thị, nhóm rút ra một số nhận xét về sự phân bố Memory Speed
của GPU được phân loại theo nhà sản xuất, bao gồm AMD, ATI, Intel, và
Nvidia: Các nhà sản xuất như AMD và Nvidia có phạm vi phân bố rộng, thể
hiện danh mục sản phẩm đa dạng từ tầm thấp đến cao cấp. ATI tập trung
vào các sản phẩm cao cấp với Memory Speed vượt trội. Intel có phân khúc
rõ ràng ở nhóm hiệu năng thấp, phù hợp với GPU tích hợp.

```{r}
# Vẽ boxplot cho Memory_Bandwidth theo Dedicated
ggplot(GPU_data, aes(x = Dedicated, y = Memory_Speed)) +
  geom_boxplot(fill = "steelblue", color = "black", alpha = 0.7) +  # Thay đổi màu sắc và độ trong suốt của hộp
  labs(
       x = "Dedicated GPU",
       y = "Memory Speed (MHz)",
        caption = paste( "Hình 3 - Đồ thị Boxplot của Memory Speed theo Dedicated GPU")) +
  theme_minimal() +
  theme(axis.text.x = element_text(angle = 0, hjust = 0.5),
        plot.caption = element_text(hjust = 0.5, face = "italic", color = "darkred")
        )  # Điều chỉnh vị trí nhãn trục x
```

Nhóm rút ra một số nhận xét về đồ thị boxplot "Memory Speed theo
Dedicated GPU":

Non-Dedicated GPU (No): Phân bố Memory Speed của nhóm này rất hẹp, với
giá trị chủ yếu nằm trong khoảng 1000 MHz. Điều này cho thấy GPU tích
hợp có tốc độ bộ nhớ thấp và đồng nhất hơn, phù hợp với vai trò hỗ trợ
cơ bản thay vì xử lý đồ họa chuyên sâu.

Dedicated GPU (Yes): Phân bố Memory Speed rộng hơn đáng kể, từ khoảng
500 MHz đến hơn 2000 MHz. Trung vị nằm ở mức 1500 MHz, cao hơn nhóm
Non-Dedicated GPU, cho thấy GPU rời thường có hiệu năng cao hơn. Khoảng
giá trị rộng thể hiện sự đa dạng trong phân khúc sản phẩm, từ các GPU
tầm trung đến cao cấp.

GPU rời (Dedicated GPU) có tốc độ bộ nhớ cao hơn đáng kể so với GPU tích
hợp, phù hợp với các nhu cầu xử lý đồ họa phức tạp và chuyên nghiệp. GPU
tích hợp (Non-Dedicated GPU) có hiệu năng thấp hơn và ít biến động, phù
hợp với các ứng dụng cơ bản như văn phòng, xem phim, hoặc chơi game nhẹ.

```{r}
# Vẽ boxplot cho Memory_Bandwidth theo Shader
ggplot(GPU_data, aes(x = Memory_Type, y = Memory_Speed)) +
  geom_boxplot(fill = "steelblue", alpha = 0.7) +  # Thay đổi màu sắc và độ trong suốt
  labs(
       x = "Memory Type",
       y = "Memory Speed (MHz)",
       caption = "Hình 4 - Đồ thị Boxplot của Memory Speed theo Memory Type") +
  theme_minimal() +
  theme(axis.text.x = element_text(angle = 45, hjust = 1), plot.caption = element_text(hjust = 0.5, face = "italic", color = "darkred")
        )  # Xoay nhãn trục x
```

Dựa trên biểu đồ boxplot về Memory Speed (MHz) theo Memory Type, nhóm
rút ra các nhận xét sau:

1.  Xu hướng tăng tốc độ theo thời gian: Các loại bộ nhớ đời sau (GDDR5,
    GDDR5X, HBM-1, HBM-2) có tốc độ cao hơn đáng kể so với các loại đời
    cũ (DDR, DDR2, DDR3). Điều này phản ánh sự tiến bộ trong công nghệ
    bộ nhớ.

2.  Phân tán dữ liệu: DDR, DDR2, DDR3: Có tốc độ thấp, dao động trong
    khoảng từ 500 MHz đến dưới 1000 MHz, với mức phân tán tương đối
    nhỏ.GDDR4, GDDR5: Có sự phân tán lớn hơn, đặc biệt GDDR5 với tốc độ
    trải dài từ khoảng 1000 MHz đến hơn 2000 MHz. GDDR5X: Tốc độ tập
    trung hơn ở mức cao, thể hiện hiệu suất ổn định.

3.  Ngoại lệ: Một số điểm dữ liệu ngoài hộp (outliers) xuất hiện ở các
    nhóm DDR2, DDR3, GDDR5, có thể đại diện cho các sản phẩm tối ưu hoặc
    không tiêu chuẩn.

4.  Bộ nhớ HBM (High Bandwidth Memory): HBM-1 và HBM-2 có tốc độ thấp
    hơn nhiều so với GDDR5X, nhưng HBM thường được tối ưu cho băng thông
    thay vì chỉ số MHz, vì vậy điều này không phản ánh trực tiếp hiệu
    năng.

Công nghệ bộ nhớ đã có sự cải tiến đáng kể theo thời gian, với tốc độ
ngày càng cao ở các thế hệ mới. GDDR5 và GDDR5X hiện tại có ưu thế lớn
về hiệu suất. Tuy nhiên, đặc điểm của từng loại bộ nhớ còn phụ thuộc vào
mục tiêu sử dụng (băng thông, hiệu suất, hay tiết kiệm năng lượng).

**2.4. Vẽ biểu đồ tương quan giữa các biến:**

```{r}
# Tính ma trận tương quan
cor_matrix <- cor(GPU_data[, sapply(GPU_data, is.numeric)], use = "complete.obs")
# Vẽ biểu đồ tương quan
p <- corrplot(cor_matrix, method = "circle", type = "full", order = "hclust", 
              addCoef.col = "black", tl.col = "black", tl.srt = 60, 
              number.cex = 0.7, mar = c(0,0,0.5,0))

# Thêm tiêu đề dưới biểu đồ
grid.text("Hình 5: Biểu đồ Tương Quan giữa các Biến", 
          x = 0.5,  # Căn giữa theo chiều ngang
          y = 0.001,  # Điều chỉnh vị trí chiều dọc, âm để xuống dưới
          gp = gpar(fontsize = 12, fontface = "italic", col = "darkred"))
```

Dựa trên kết quả từ ma trận tương quan, ta có thể đưa ra nhận xét về mối
quan hệ giữa Memory_Speed và các biến khác:

Memory_Speed và Memory: Có mối tương quan dương trung bình với tương
quan = 0.49. Điều này cho thấy rằng tốc độ bộ nhớ có sự phụ thuộc đáng
kể vào dung lượng bộ nhớ. Điều này có nghĩa là khi dung lượng bộ nhớ
tăng lên, tốc độ bộ nhớ cũng có thể tăng, và sự thay đổi này có thể được
phản ánh trong các mô hình học máy hoặc phân tích dữ liệu.

Memory_Speed và Memory_Bandwidth: Mối quan hệ giữa băng thông bộ nhớ và
tốc độ bộ nhớ là rất quan trọng, vì tốc độ bộ nhớ và băng thông có liên
quan mật thiết trong việc xử lý dữ liệu. Memory_Bandwidth có thể là yếu
tố quan trọng ảnh hưởng đến Memory_Speed.

Memory_Speed và Memory_Bus: Có mối tương quan rất yếu với tương quan =
0.02. Điều này cho thấy rằng độ rộng bus bộ nhớ không có ảnh hưởng đáng
kể đến tốc độ bộ nhớ.

Memory_Speed và L2_Cache: L2_Cache có thể ảnh hưởng đến tốc độ bộ nhớ,
nhưng mối quan hệ này phụ thuộc vào nhiều yếu tố khác như kiến trúc và
quy trình sản xuất. Nếu tương quan yếu hoặc không rõ ràng, có thể chỉ ra
rằng bộ nhớ cache không phải yếu tố quyết định chính.

Memory_Speed và Process:Mối quan hệ này có thể là nghịch, đặc biệt nếu
quy trình sản xuất (Process) cũ hơn có thể làm giảm tốc độ bộ nhớ.

**2.5.Vẽ đồ thị scatter plot cho biến Memory_Speed theo các biến
“Memory_Bandwidth”, “L2_Cache”, “Memory_Bus”, " Process”, "Memory".**

Để xác định xu hướng biến đổi cho tốc độ bộ nhớ theo các biến khác ta vẽ
đồ thị phân tán:

```{r}
# Vẽ scatter plot cho Memory_Speed theo Memory_Bandwidth
ggplot(GPU_data, aes(x = Memory_Bandwidth, y = Memory_Speed)) +
  geom_point(color = "steelblue", alpha = 0.7) +  # Thay đổi màu sắc và độ trong suốt của điểm
  labs(x = "Memory Bandwidth (GB/s)",
       y = "Memory Speed (MHz)",
       caption = "Hình 6 - Đồ thị Scatter Plot của Memory Speed theo Memory_Bandwidth") +
  theme_minimal()+
      theme(
        plot.caption = element_text(hjust = 0.5, face = "italic", color = "darkred")
      )
```

```{r}
# Vẽ scatter plot cho Memory_Speed theo L2_Cache
ggplot(GPU_data, aes(x = L2_Cache, y = Memory_Speed)) +
  geom_point(color = "steelblue", alpha = 0.7) +  # Thay đổi màu sắc và độ trong suốt của điểm
  labs(
       x = "L2_Cache (KB)",
       y = "Memory Speed (MHz)",
       Caption = "Hình 7 - Đồ thị Scatter Plot của Memory Speed theo L2_Cache") +
  theme_minimal()+
      theme(
        plot.caption = element_text(hjust = 0.5, face = "italic", color = "darkred")
      )
```

```{r}
ggplot(GPU_data, aes(x = Memory_Bus, y = Memory_Speed)) +
  geom_point(color = "steelblue", alpha = 0.7) +  # Thay đổi màu sắc và độ trong suốt của điểm
  labs(
       x = "Memory_Bus(Bit)",
       y = "Memory Speed (MHz)",
       caption = "Hình 8 - Đồ thị Scatter Plot của Memory Speed theo Memory_Bus") +
  theme_minimal()+
      theme(
        plot.caption = element_text(hjust = 0.5, face = "italic", color = "darkred")
      )
```

```{r}
ggplot(GPU_data, aes(x = Process, y = Memory_Speed)) +
  geom_point(color = "steelblue", alpha = 0.7) +  # Thay đổi màu sắc và độ trong suốt của điểm
  labs(
       x = "Process (nm)",
       y = "Memory Speed (MHz)",
       caption = "Hình 9 - Đồ thị Scatter Plot của Memory Speed theo Process" ) +
  theme_minimal()+
      theme(
        plot.caption = element_text(hjust = 0.5, face = "italic", color = "darkred")
      )

```

```{r}
ggplot(GPU_data, aes(x = Memory, y = Memory_Speed)) +
  geom_point(color = "steelblue", alpha = 0.7) +  # Thay đổi màu sắc và độ trong suốt của điểm
  labs(x = "Memory (MB)",
       y = "Memory Speed (MHz)",
       caption = "Hình 10 - Đồ thị Scatter Plot của Memory Speed theo Memory") +
  theme_minimal()+
      theme(
        plot.caption = element_text(hjust = 0.5, face = "italic", color = "darkred")
      )
```

Dựa trên biểu đồ phân tán của biến Memory Speed theo các biến
“Memory_Bandwidth”, “L2_Cache”, “Memory_Bus”, “Process”, "Memory", nhóm
rút ra một số nhận xét:

Có một xu hướng chung chỉ ra rằng Memory Bandwidth cao hơn có liên quan
đến Memory Speed cao hơn. Điều này có nghĩa là khi băng thông bộ nhớ
tăng, tốc độ bộ nhớ cũng có xu hướng tăng.Có thể có một số giá trị ngoại
lệ trong dữ liệu mà một số cấu hình bộ nhớ không tuân theo xu hướng
chung. Việc xác định những giá trị này có thể cung cấp thông tin chi
tiết về các trường hợp cụ thể mà hiệu suất bộ nhớ lệch khỏi chuẩn mực.

Có ít điểm dữ liệu hơn cho kích thước bộ nhớ đệm L2 lớn hơn. Các điểm
này phân tán nhiều hơn về tốc độ bộ nhớ, cho thấy khi kích thước bộ nhớ
đệm L2 tăng lên, tốc độ bộ nhớ thay đổi rộng hơn. Mặc dù biểu đồ cho
thấy sự phân phối chung, nhưng nó không chỉ ra mối tương quan rõ ràng
hoặc mạnh giữa kích thước bộ nhớ đệm L2 và tốc độ bộ nhớ. Tuy nhiên, nó
cho thấy tồn tại nhiều cấu hình khác nhau với kích thước bộ nhớ đệm và
tốc độ bộ nhớ khác nhau.

Mối quan hệ giữa tốc độ bộ nhớ và Bus bộ nhớ: Có một xu hướng chung cho
thấy rằng các điểm dữ liệu tập trung ở các giá trị thấp của Memory Bus,
tức là dưới 1000 Bits. Điều này cho thấy các hệ thống bộ nhớ có Bus bộ
nhớ nhỏ hơn thường được sử dụng nhiều hơn.

Mối quan hệ giữa tốc độ bộ nhớ và kích thước quy trình: Có một xu hướng
chung cho thấy rằng khi kích thước quy trình giảm (tức là quá trình sản
xuất càng tiên tiến), tốc độ bộ nhớ có xu hướng tăng. Điều này cho thấy
các công nghệ sản xuất tiên tiến hơn có thể mang lại hiệu suất bộ nhớ
cao hơn. Phân bố dữ liệu: Các điểm dữ liệu phân bố khá đều trên đồ thị,
cho thấy sự đa dạng trong kích thước quy trình.

Đối với phần lớn dữ liệu, Memory Speed (MHz) không có xu hướng tăng rõ
rệt khi Memory (MB) tăng. Vì vậy tốc độ bộ nhớ (Memory Speed) không tỷ
lệ thuận với dung lượng bộ nhớ (Memory). Một số điểm có Memory lớn vẫn
duy trì Memory Speed tương đối thấp (dưới 1,000 MHz). Memory Speed phân
tán mạnh ở mức Memory nhỏ (dưới 10,000 MB), trong khi ở mức Memory cao,
sự phân tán giảm và ít điểm dữ liệu hơn.

**2.3. Xử lý số liệu kỹ hơn**

Nếu xử lý theo hướng xóa đi như ở Mục 1 ta sẽ gặp phải tình trạng mất dữ
liệu khá nhiều vì nếu xóa ta chỉ còn 2637 records so với ban đầu là 3046
records nghĩa là ta đã mất đi gần 14% lượng dữ liệu. Điều này có thể dẫn
đến việc Thống kê suy diễn thiếu chính xác cũng như lượng mất đi sẽ rất
lãng phí. Vì thế nhóm chúng em đi đến quyết định dựa vào những nhận định
trong phần Thống kê mô tả để có thể xử lý lượng dữ liệu bị khuyết, tránh
mất mác. Đầu tiên ta sẽ xử lý sơ dữ liệu thô như mục trên đã làm.

```{r}
processed_cols <-c ("Memory_Speed","Memory","Memory_Bandwidth","Memory_Type","Memory_Bus","L2_Cache","Architecture","Process","Dedicated","Manufacturer")
processed_data <- All_GPUs[, processed_cols, drop = FALSE]

processed_data[columns_to_clean] <- lapply(processed_data[columns_to_clean], remove_units)

head(processed_data, 5)
```

```{r}

show_na_result <- function() {
  # Sử dụng hàm freq.na() để tìm tần suất NA trong dữ liệu 
  na_summary_processed <- freq.na(processed_data) 
  # Chuyển kết quả thành một data frame 
  na_summary_processed_df <- as.data.frame(na_summary_processed) 
  colnames(na_summary_processed_df) <- c("NA_Count", "NA_Percentage")
  kable(na_summary_processed_df, format = "markdown", caption = "Số lượng và tỉ lệ dữ liệu khuyết ở các biến")
}

show_na_result()

```

***2.3.1. Xử lý biến Dedicated***

Khi quan sát dữ liệu ta sẽ thấy sự liên quan giữa Manufacturer và
Dedicated vì thế ta sẽ tiến hành vẽ đồ thị tấn suất của 2 biến.

```{r}
# Bảng tần suất
freq_table <- table(processed_data$Manufacturer, processed_data$Dedicated)
head(freq_table)
# Biểu đồ
freq_df <- as.data.frame(freq_table)
colnames(freq_df) <- c("Manufacturer", "Dedicated", "Freq")

# Vẽ biểu đồ cột đôi
ggplot(freq_df, aes(x = Manufacturer, y = Freq, fill = Dedicated)) +
  geom_bar(stat = "identity", position = "dodge") +
  labs(title = "Biểu đồ cột đôi giữa Manufacturer và Dedicated",
       x = "Manufacturer",
       y = "Tần suất") +
  scale_fill_manual(values = c("skyblue", "orange")) +
  theme_minimal()
```

Dựa vào biểu đồ trên ta nhận định rằng: - Nếu Manufacturer là AMD, ATI,
Nvidia thì Delicated sẽ là Yes - Nếu Manufacturer là Intel thì Delicated
sẽ là No Dựa vào nhận định trên ta sẽ tiến hành thay thế các dữ liệu na
ở cột Delicated

```{r}

processed_data$Dedicated[is.na(processed_data$Dedicated) & processed_data$Manufacturer %in% c("AMD", "ATI", "Nvidia")] <- "Yes"
processed_data$Dedicated[is.na(processed_data$Dedicated) & processed_data$Manufacturer == "Intel"] <- "No"
show_na_result()
```

***2.3.2. Xử lý biến Memory_Type***

Ta nhận thấy rằng phần lớn bộ Memory_Type là DDR2 và DDR đều có L2_Cache
= 0. SỐ lượng biến DDR và DDR2 cũng không chiếm qua nhiều (47 trong tổng
số 3046) vì thế ta sẽ tiến hành gọp 2 biến đó thành một biến duy nhất là
DDR1. Từ đây ta có thể nhận định rằng nếu L2_Cache = 0 thì Memory_Type
sẽ là DDR1

```{r}
processed_data$Memory_Type <- replace(processed_data$Memory_Type, processed_data$Memory_Type == "DDR" | processed_data$Memory_Type == "DDR2", "DDR1")

processed_data$Memory_Type[is.na(processed_data$Memory_Type) & processed_data$L2_Cache == 0] <- "DDR1"
table(processed_data$Memory_Type)

```

Ta nhận thấy rằng ngoài các loại có nhiều dữ liệu thì eDRAM, GDDR2,
GDDR4, HBM-1 và HBM-2 có rất ít dữ liệu và chỉ còn khoản 10 records là
còn na. Từ đây ta sẽ gọp các dữ liệu có ít và dữ liệu na thành một loại
dữ liệu mới là Other.

```{r}
processed_data$Memory_Type <- replace(processed_data$Memory_Type, processed_data$Memory_Type == "eDRAM" | processed_data$Memory_Type == "GDDR2" | processed_data$Memory_Type == "GDDR4" | processed_data$Memory_Type == "HBM-1" | processed_data$Memory_Type == "HBM-2" | is.na(processed_data$Memory_Type), "Other")

table(processed_data$Memory_Type)

show_na_result()
```

***2.3.3. Xử lý biến Architecture***

Ở đây ta nhận thấy tên kiến trúc thường bắt đầu giống nhau và chỉ khác ở
hậu tố ví dụ "Kepler GK107" và "Kepler GK104" vì thế ta sẽ tiến hành xóa
đi hậu tố chỉ giữ lại tiền tố.

```{r}
processed_data$Architecture <- sapply(strsplit(processed_data$Architecture, " "), `[`, 1)
table(processed_data$Architecture)
```

Sau khi xóa đi hậu tố ta nhận thấy có rất nhiều kiến trúc chỉ có 1 từ và
hậu tố được đính kèm theo ví dụ như RV380, RV410, ta sẽ tiến hành xử lý
bằng cách xóa đi hậu tố và chỉ giữ lại chữ cái đầu tiên. Một số kiến
trúc bắt đầu bằng 'R' cũng có rất nhiều records nên ta sẽ chỉ thay thế
các kiến trúc có tần số bé hơn 10.

```{r}
freq_table <- table(processed_data$Architecture)
processed_data$Architecture <- sapply(processed_data$Architecture, function(x) {
  if (grepl("^R", x) && freq_table[x] < 10) {
    return("R")
  } else {
    return(x)
  }
})

# Kết quả
table(processed_data$Architecture)
```

Tiếp đến ta sẽ xử lý cụm kiến trúc bắt đầu bằng ký tự 'G', ở đây có các
kiến trúc bắt đầu bằng 'G' nhưng có rất nhiều records nên ta sẽ chỉ
chuyển đổi các records có tần số bé hơn 10.

```{r}
freq_table <- table(processed_data$Architecture)
processed_data$Architecture <- sapply(processed_data$Architecture, function(x) {
  if (grepl("^G", x) && freq_table[x] < 10) {
    return("G")
  } else {
    return(x)
  }
})

# Kết quả
table(processed_data$Architecture)

```

Ta sẽ tiến hành xử lý các kiến trúc còn lại như trên.

```{r}
freq_table <- table(processed_data$Architecture)
processed_data$Architecture <- sapply(processed_data$Architecture, function(x) {
  if (grepl("^M", x) && freq_table[x] < 10) {
    return("M")
  } else {
    return(x)
  }
})

processed_data$Architecture <- sapply(processed_data$Architecture, function(x) {
  if (grepl("^N", x) && freq_table[x] < 10) {
    return("N")
  } else {
    return(x)
  }
})


# Kết quả
table(processed_data$Architecture)
```

Tới đây cột dữ liệu về Architecture đã khá đẹp, ta sẽ tiến hành xử lý
tới các giá trị na. Ta nhận thấy các giá trị na của cột Architecture đều
có L2_Cache = 0 và dựa vào Manufacturer ta sẽ có nhận định như sau: -
Nếu Manufacturer là Intel: Arrandale - Nếu Manufacturer là AMD:
Evergreen - Nếu Manufacturer là Nvidia: G

Sau khi đã xử lý các giá trị na ta sẽ đổi các giá trị có tần số thấp
thành "Other"

```{r}
processed_data$Architecture <- replace(processed_data$Architecture, processed_data$Manufacturer == "Intel" & is.na(processed_data$Architecture), "Arrandale")
processed_data$Architecture <- replace(processed_data$Architecture, processed_data$Manufacturer == "AMD" & is.na(processed_data$Architecture), "Evergreen")
processed_data$Architecture <- replace(processed_data$Architecture, processed_data$Manufacturer == "Nvidia" & is.na(processed_data$Architecture), "G")

freq_table <- table(processed_data$Architecture)

processed_data$Architecture <- sapply(processed_data$Architecture, function(x) {
  freq_count <- ifelse(is.na(freq_table[x]), 0, freq_table[x])
  
  # Thay thế nếu tần suất nhỏ hơn 10
  if (freq_count < 10) {
    return("Other")
  } else {
    return(x)
  }
})

  
table(processed_data$Architecture)
show_na_result()

```

***2.3.3. Xử lý biến Memory_Bus và Memory_Speed***

Ta nhận thấy rằng Memory Bus phụ thuộc vào Architecture vì thế ta sẽ lấy
giá trị trung bình Memory Bus của Architecture để thay thế cho giá trị
na. Nghĩa là ta sẽ lấy mean của Architecture A để thay vào Memory Bus
đang có giá trị na và có Architecture là A.

Tương tự như Memory Bus ta cũng sẽ tính toán Memory Speed thông qua
trung bình của Memory_Type.

```{r}
replace_na_with_group_mean <- function(data, group_col, target_col) {
  # Tính toán giá trị trung bình cho từng nhóm trong cột Architecture
  group_means <- tapply(data[[target_col]], data[[group_col]], mean, na.rm = TRUE)
  
  # Thay thế các giá trị NA trong target_col với giá trị trung bình của từng group
  data[[target_col]] <- mapply(function(x, group) {
    if (is.na(x)) {
      return(round(group_means[group], digits=0))
    } else {
      return(x)
    }
  }, data[[target_col]], data[[group_col]])
  
  return(data)
}

processed_data <- replace_na_with_group_mean(processed_data, "Architecture", "Memory_Bus")

processed_data <- replace_na_with_group_mean(processed_data, "Memory_Type", "Memory_Speed")

show_na_result()

```

***2.3.3. Xử lý biến Memory_Bandwidth***

Biểu đồ hộp (Boxplot) để xem phân phối giữa Memory_Bandwidth và
Memory_Type.

```{r}
ggplot(processed_data, aes(x = Memory_Type, y = Memory_Bandwidth)) +
  geom_boxplot(fill = "lightgreen", color = "darkgreen", na.rm = TRUE) +
  theme_minimal() +
  labs(title = "Distribution of Memory Bandwidth by Memory Type", x = "Memory Type", y = "Memory Bandwidth")
```

Dựa vào đây ta có thể nhận xét rằng giá trị giá trị của Memory Bandwith
có thể biểu diễn cơ bản qua Memory Type nhưng ta sẽ bỏ qua các giá trị
ngoại lai (outlier).

```{r}
replace_na_with_mean_no_outliers <- function(data, group_col, target_col) {
  # Loại bỏ giá trị ngoại lai bằng cách sử dụng IQR
  remove_outliers <- function(x) {
    Q1 <- quantile(x, 0.25, na.rm = TRUE)
    Q3 <- quantile(x, 0.75, na.rm = TRUE)
    IQR_value <- Q3 - Q1
    lower_bound <- Q1 - 1.5 * IQR_value
    upper_bound <- Q3 + 1.5 * IQR_value
    x[x < lower_bound | x > upper_bound] <- NA
    return(x)
  }
  
  # Áp dụng hàm loại bỏ ngoại lai theo từng nhóm
  data[[target_col]] <- ave(data[[target_col]], data[[group_col]], FUN = function(x) remove_outliers(x))
  
  # Tính toán giá trị trung bình của từng nhóm sau khi loại bỏ ngoại lai
  group_means <- tapply(data[[target_col]], data[[group_col]], mean, na.rm = TRUE)
  
  # Thay thế các giá trị NA trong target_col với giá trị trung bình của từng group
  data[[target_col]] <- mapply(function(x, group) {
    if (is.na(x)) {
      return(round(group_means[group], digits = 0))
    } else {
      return(x)
    }
  }, data[[target_col]], data[[group_col]])
  
  return(data)
}

# Áp dụng hàm để thay thế NA trong Memory_Bus và bỏ qua ngoại lai
processed_data <- replace_na_with_mean_no_outliers(processed_data, "Memory_Type", "Memory_Bandwidth")

# Kiểm tra kết quả
show_na_result()

```

***2.3.4. Xử lý biến Memory***

Thay vì xử lý trên các biến khác thay thế bằng giá trị trung bình, ở
biến Memory ta nhận thấy các giá trị memory tuân theo một số con số nhất
định 128, 256, 512, ... Vì thế ở biến Memory ta sẽ thay thế bằng giá trị
xuất hiện nhiều nhất ở Memory_Type tương ứng. Nhưng điều đặc biệt ở đây
là toàn bộ nhóm Memory_Type là DDR4 đều không có dữ liệu Memory nên ta
sẽ không thể tính toán Memory thông qua Memory_Type như chiến lược trên
được. Tuy nhiên ta nhận thấy toàn bộ nhóm này đều có Memory_Bandwidth là
34.1 vì thế ta sẽ sử dụng giá trị mode của Memory_Bandwidth = 34.1 ứng
với cột Memory để thay thế.

```{r}
  calculate_mode <- function(x) {
    x <- na.omit(x)  # Bỏ qua NA
    if (length(x) == 0) return(NA)
    unique_x <- unique(x)
    freq <- table(x)
    mode_value <- unique_x[which.max(freq)]
    return(mode_value)
  }

replace_na_with_mode_by_group <- function(data, target_col, group_col) {

  
  group_modes <- tapply(data[[target_col]], data[[group_col]], calculate_mode)
  
  data[[target_col]] <- mapply(function(memory, type) {
    if (is.na(memory)) {
      return(group_modes[[type]]) 
    } else {
      return(memory) 
    }
  }, data[[target_col]], data[[group_col]])
  
  return(data)
}

processed_data <- replace_na_with_mode_by_group(processed_data, "Memory", "Memory_Type")


replace_na_with_mode_for_specific_type <- function(data, target_col, group_col, group_value) {
  subset_data <- data[data[[group_col]] == group_value, target_col]
  
  mode_value <- calculate_mode(subset_data)
  
  data[[target_col]] <- ifelse(
    is.na(data[[target_col]]) & data[[group_col]] == group_value,
    mode_value,
    data[[target_col]]
  )
  
  return(data)
}

processed_data <- replace_na_with_mode_for_specific_type(processed_data, "Memory", "Memory_Bandwidth", 34.1)



# Kiểm tra kết quả
show_na_result()

```

***2.3.5. Xử lý biến Process***

Tương tự như xử lý biến Memory, ta nhận thấy Process và Architecture có
một mối liên hệ nào đó vì thế ta sẽ thay thế giá trị na của Process bằng
mode của Architecture tương ứng. Tuy nhiên sẽ có một số giá trị vẫn chưa
thể thay thế được tương tự như Memory ta cũng phải một thêm một giá trị
khác nữa để có thể thay thế giá trị na. Ở đây ta cũng sử dụng biến
Memory_bandwidth bởi khi nhìn sang cột Memory_bandwidth ta sẽ thấy một
số giá trị nhất định: 6.4, 7.0, 8.5, 10.7, 12.8, 17.1.

```{r}
processed_data <- replace_na_with_mode_by_group(processed_data, "Process", "Architecture")

bandwidth_values <- c(6.4, 7.0, 8.5, 10.7, 12.8, 17.1)

for (value in bandwidth_values) {
  processed_data <- replace_na_with_mode_for_specific_type(processed_data, "Process", "Memory_Bandwidth", value)
}


show_na_result()

```

**2.4. So sánh với dữ liệu vừa thu được với dữ liệu chỉ được xử lý sơ**

```{r}
ggplot(processed_data, aes(x = Memory_Bandwidth, y = Memory_Speed)) +
  geom_point(color = "steelblue", alpha = 0.7) +  
  labs(
       x = "Memory_Bandwidth (GB/s)",
       y = "Memory Speed (MHz)",
       Caption = "Đồ thị Scatter Plot của Memory Speed theo Memory_Bandwidth") +
  theme_minimal()+
      theme(
        plot.caption = element_text(hjust = 0.5, face = "italic", color = "darkred")
      )

ggplot(processed_data, aes(x = L2_Cache, y = Memory_Speed)) +
  geom_point(color = "steelblue", alpha = 0.7) + 
  labs(
       x = "L2_Cache (KB)",
       y = "Memory Speed (MHz)",
       Caption = "Đồ thị Scatter Plot của Memory Speed theo L2_Cache") +
  theme_minimal()+
      theme(
        plot.caption = element_text(hjust = 0.5, face = "italic", color = "darkred")
      )

ggplot(processed_data, aes(x = Memory_Type, y = Memory_Speed)) +
  geom_boxplot(fill = "steelblue", alpha = 0.7) +  
  labs(
       x = "Memory Type",
       y = "Memory Speed (MHz)",
       caption = "Đồ thị Boxplot của Memory Speed theo Memory Type") +
  theme_minimal() +
  theme(axis.text.x = element_text(angle = 45, hjust = 1), plot.caption = element_text(hjust = 0.5, face = "italic", color = "darkred")
        ) 
```

<font size="4">**3.THỐNG KÊ SUY DIỄN**</font> Q-Q plot:

```{r}
AMD_data <- subset(processed_data ,processed_data$Manufacturer == "AMD")
qqnorm(AMD_data$Memory_Speed)
qqline(AMD_data$Memory_Speed)

Nvidia_data <- subset(processed_data ,processed_data$Manufacturer == "Nvidia")
qqnorm(Nvidia_data$Memory_Speed)
qqline(Nvidia_data$Memory_Speed)
```

```{r}
shapiro.test(Nvidia_data$Memory_Speed)
shapiro.test(Nvidia_data$Memory_Speed)

```

Tinh đặc trưng mẫu: AMD

```{r}
n<-length(AMD_data$Memory_Speed)
xtb<-mean(AMD_data$Memory_Speed)
s<-sd(AMD_data$Memory_Speed)

z_critical <- qnorm(p=1-0.05/2,lower.tail=TRUE)
Epsilon <- qnorm(p=1-0.05/2)*s/sqrt(n)
Left_CI <- xtb-Epsilon
Right_CI <- xtb+Epsilon
data.frame(n,xtb,s,z_critical,Epsilon,Left_CI,Right_CI)
```

Nvidia

```{r}
n<-length(Nvidia_data$Memory_Speed)
xtb<-mean(Nvidia_data$Memory_Speed)
s<-sd(Nvidia_data$Memory_Speed)

z_critical <- qnorm(p=1-0.05/2,lower.tail=TRUE)
Epsilon <- qnorm(p=1-0.05/2)*s/sqrt(n)
Left_CI <- xtb-Epsilon
Right_CI <- xtb+Epsilon
data.frame(n,xtb,s,z_critical,Epsilon,Left_CI,Right_CI)
```

Kiểm định 2 mẫu:

```{r}
var.test(AMD_data$Memory_Speed, Nvidia_data$Memory_Speed,alternative="greater")
```

```{r}
t.test(AMD_data$Memory_Speed, Nvidia_data$Memory_Speed,
var.equal=T)
```

```{r}
one_linear_model <- lm(Memory_Speed ~ Process, data = processed_data)

summary(one_linear_model)

par(mfrow = c(2, 2))  
plot(one_linear_model)

```

```{r}
multiple_linear_model <- lm(Memory_Speed ~ Memory + Memory_Bandwidth + Memory_Type + Memory_Bus + L2_Cache + Architecture + Process + Dedicated + Manufacturer, data = processed_data)

summary(multiple_linear_model)

par(mfrow = c(2, 2))  
plot(multiple_linear_model)

```
